【裁判字號】    98,上訴,1992
【裁判日期】    991021
【裁判案由】    妨害電腦使用罪
【裁判全文】
臺灣高等法院臺中分院刑事判決        98年度上訴字第1992號
上  訴  人  臺灣臺中地方法院檢察署檢察官
上  訴  人
即  被  告  戊○○
            乙○○
共      同
選任辯護人  蔣文正律師
上列上訴人因被告等妨害電腦使用罪案件，不服臺灣臺中地方法
院97年度訴字第1494號中華民國98年6月30日第一審判決（起訴
案號：臺灣臺中地方法院檢察署97年度偵字第3579號），提起上
訴，本院判決如下：
    主  文
原判決撤銷。
戊○○、乙○○共同犯製作專供犯罪之電腦程式罪，戊○○處有
期徒刑陸月，如易科罰金，以新臺幣壹仟元折算壹日；乙○○處
有期徒刑伍月，如易科罰金，以新臺幣壹仟元折算壹日。
    犯罪事實
一、戊○○為「聖僑資訊事業股份有限公司」（設台中市○○區
    ○○路3段447號21樓，下稱聖僑公司）之負責人；乙○○係
    聖僑公司資訊部門技研組組長，負責程式設計；甲○○則原
    任聖僑公司之業務經理，於民國96年7月31日離職後，以其
    妻己○○名義，另設立與聖僑公司業務經營項目相近、具商
    業競爭關係之薪僑資訊整合有限公司（下稱薪僑公司，現改
    名為普拉瑞斯創意整合有限公司，設台中市○○○路○段184
    巷30號），且薪僑公司所有之「www.plas-rubber-machine.
    com」、「www.prm-video.com」、「www.prm-catalog.com
    」、「www.prm-mail.com」網址等網站，均委由丙○○擔任
    負責人之達文西數位科技有限公司（設台中縣大里市○村街
    133巷7弄14號，下稱達文西公司，上揭網址所在IP位址係61
    .56.212.51）代為管理。緣戊○○因見薪僑公司之廣告宣稱
    可提供客戶「高畫質網路影像線上即時瀏覽動態影片技術」
    ，致聖僑公司流失客戶，故於96年11月間某日，指示乙○○
    對薪僑公司網站進行干擾，乙○○乃與戊○○基於無故以電
    腦程式干擾他人電腦與相關設備，及製作專供上開犯罪之電
    腦程式等共同犯意之聯絡，由乙○○自96年11月21日起至同
    年12月10日止，在上址聖僑公司辦公室內，密集接續地以網
    路下載之電腦程式，或以自己撰寫專供上述干擾薪僑公司電
    腦及相關設備等犯罪之Httptestor.exe電腦程式，透過聖僑
    公司所申請之上網線路及聖僑公司以外之多個網路IP位址對
    外連線，針對薪僑公司網站首頁，多次重複持續寄出大量請
    求封包以佔用網站服務資源之方式，對上揭薪僑公司之網站
    進行干擾（即藉DDoS阻斷式攻擊之方式，佔用系統分享資源
    ，使薪僑公司網站提供服務之資源被佔用，達到干擾薪僑公
    司正常網路連線系統運作之目的），造成薪僑公司網站及其
    他亦由達文西公司代管而位於同一IP位址61.56.212.51之數
    十家公司網站服務功能均無法正常運作，因而使薪僑公司之
    客戶無法順利登入薪僑公司網站收發國際貿易往來之電子郵
    件、達文西公司所代管網站之其他客戶網站無法連結、電子
    郵件無法正常收發，致生損害於薪僑公司、達文西公司。事
    經達文西公司負責人丙○○於96年11月21日14時28分許，發
    現其公司所有IP位址61.56.212.51之網路伺服器流量異常，
    而以防火牆流量監控程式得知干擾來源之IP位址係61.225.5
    .223及61.225.2.8，即報警處理，丙○○並將薪僑公司上開
    網址移至IP位址為211.20.64.154之基隆機房，上揭網站服
    務功能干擾行為旋隨同薪僑公司之網址轉移；後於96年12月
    7日下午3時30分至40分許，再以wireshark軟體程式（用以
    截錄封包使用之程式）進行封包截取分析後，發現來自泰國
    、墨西哥、中國大陸、印度等代理伺服器主機之不同來源封
    包中，有相同之IP位址122.127.211.102及220.140.113.30
    ，經再以Tracert診斷工具（係一用以追蹤封包所走路徑之
    指令）追查此IP位址來源，發現皆為透過h33.s152.ts.hine
    t.net所提供之浮動IP，而肯定此二IP位址皆為發動干擾行
    為之來源。嗣經台中縣警察局霧峰分局會同內政部警政署刑
    事警察局，向ISP（即網路服務供應商）中華電信公司調閱
    相關IP紀錄，查知IP位址61.225.5.223及61.225.2.8為聖僑
    公司申請使用，復於96年12月21日15時20分許，經警持搜索
    票，前往聖僑公司資訊部門執行搜索，經比對聖僑公司之連
    線紀錄，發現上開源自IP位址122.127.211.102及220.140.1
    13.30之封包，皆係由聖僑公司所發送，始查悉戊○○、乙○○上揭妨害電腦使用情事，並當場查扣聖僑公司所有之電
    腦主機14臺及NAS（網路硬碟）主機1臺。
二、案經薪僑公司之代表人己○○、總經理甲○○及達文西公司
    之代表人丙○○訴由台中縣警察局霧峰分局報請臺灣臺中地
    方法院檢察署檢察官偵查起訴。
    理  由
壹、證據能力部分：
一、按被告以外之人於審判外之言詞或書面陳述，除法律另有規
    定者外，不得作為證據，為刑事訴訟法第159條第1項所明定
    。而該條所謂「被告以外之人於審判外之言詞或書面陳述」
    ，係指「非於審判中作證之陳述人所為，而被提出作為證明
    一方主張之事項為真實之陳述」，亦即該條係以陳述人之陳
    述為規範對象，而本判決在下列理由中所援引警卷第58至75
    頁由達文西公司所提供「攻擊的IP及時間.rar」及「被攻擊
    的報表紀錄.rar」二檔案之列印資料（警卷第58至75頁），
    乃電腦程式於電腦主機運作過程產生之電磁紀錄資訊，非陳
    述人之陳述，無涉入人為知覺、記憶過程之錯誤危險，容非
    上述說明之傳聞證據，而不在傳聞法則禁止之列，復非違背
    法定程序所取得者，自有證據能力，被告之選任辯護人於本
    院審理時謂該等資料係告訴人所提出之審判外陳述，認無證
    據能力云云，顯有誤會。
二、復按被告以外之人於審判外之陳述，雖不符刑事訴訟法第15
    9條之1至同條之4之規定，而經當事人於審判程序同意作為
    證據，法院審酌該言詞陳述或書面陳述作成時之情況，認為
    適當者，亦得為證據；當事人、代理人或辯護人於法院調查
    證據時，知有第159條第1項不得為證據之情形，而未於言詞
    辯論終結前聲明異議者，視為有前項之同意；乃該法第159
    條之5所明定。查本件除上述之電磁紀錄資訊外，其餘在下
    列判決理由中所臚列被告以外之人於審判外之陳述經援引為
    證據者（包括各項書證），因檢察官、被告及其等之選任辯
    護人於本案辯論終結前，對證據能力均不爭執，本院審酌各
    該證據作成時之狀態，亦未見有非法取得之情形，且適合作
    為本案之證據使用，故依上開刑事訴訟法所定，亦均有證據
    能力。
貳、實體方面：
一、訊據被告戊○○、乙○○就其等分係聖僑公司負責人及資訊
    部門技研組組長，該公司與告訴人薪僑公司具有商業競爭關
    係等情節，均不爭執，亦不否認有以電腦程式針對薪僑公司
    網站寄出封包之事實，惟均矢口否認前揭犯行，被告戊○○
    辯稱：因薪僑公司對外宣傳可提供與聖僑公司相同的瀏覽方
    式，致聖僑公司流失7、8成客戶，故伊指示被告乙○○測試
    薪僑公司之流量，非如起訴事實所稱之攻擊，因聖僑公司不
    會以自己的IP進行攻擊云云；被告乙○○則辯稱：伊所撰寫
    之Httptestor.exe電腦程式本身具有瀏覽器功能，可紀錄網
    路服務回應時間、服務地點等瀏覽過程，藉以分析受測者是
    否為可以提供世界各地瀏覽且可正常播放影片之網站，伊所
    寫程式是「模擬瀏覽者瀏覽網頁的瀏覽器模擬程式」，並非
    攻擊程式云云；被告2人復共同辯稱：本件實因薪僑公司廣
    告單與聖僑公司廣告單甚為相似，且薪僑公司廣告單宣稱可
    提供「高畫質網路影像線上即時瀏覽動態影片技術」，然該
    技術為聖僑公司所創新改良，故其等主觀上係欲瞭解薪僑公
    司之廣告單及所宣稱之技術是否複製及抄襲自聖僑公司而侵
    害聖僑公司之權益，並無干擾薪僑公司或達文西公司電腦或
    其他相關設備之認識與故意；又渠等相信薪僑公司具有與聖
    僑公司相同之設備及實力，不致因本案之測試行為當機，亦
    無起訴書所稱不確定故意之可言；再渠等僅係以撥接線路模
    擬一般正常瀏覽方式，在同一時間重覆瀏覽該網頁，藉以將
    瀏覽過程數據化，縱瀏覽次數較多，惟仍不足以造成損害，
    故薪僑公司之電腦當機，實可能係因其網路頻寬不足或主機
    代管業者即告訴人達文西公司本身之疏失所致，此亦經內政
    部警政署刑事警察局鑑識報告明載「是否係重大影響之故意
    干擾行為，應視其程式執行時執行緒參數、執行時間長短與
    對方網站頻寬大小及是否影響其提供正常服務而定」，與渠
    等之正常瀏覽行為無因果關係；況刑法第360條之立法理由
    已將合理之測試行為及合理之影響排除其不法性，本案並無
    證據顯示薪僑公司網路連線系統有何癱瘓或無法正常連線及
    達文西公司網站當機無法提供服務等情形，自無所謂「對電
    腦及網路設備產生重大影響之故意干擾行為」存在，且本件
    未有可資認定犯有製作妨害電腦使用罪章之電腦程式之事證
    ，渠等自無成立犯罪之餘地云云。
二、經查：
  (一)按DDoS攻擊即所謂分散式阻斷式攻擊或分散式拒絕服務攻擊
    或洪水攻擊，係駭客利用多臺機器同時對一個攻擊目標發動
    攻擊來達到妨礙正常使用者使用服務為目的。係由駭客使用
    全球公開之PROXY代理伺服器做為跳板，預先入侵大量電腦
    主機「俗稱：喪屍、肉雞、替死鬼」，組成僵屍網路（即Bo
    tnet），在該主機上安裝DDoS攻擊程式控制主機，執行電腦
    程式以大量合法之請求（例如大量點選網站上的影片或圖片
    檔案），發動大規模DDoS或SYN洪水式網路攻擊，創造網路
    高流量，佔用大量網路資源及系統資源，使之無法向真正正
    常請求的用戶提供服務，以癱瘓網站導致網站停止服務之攻
    擊方式。查證人即會同承辦本案之內政部警政署刑事警察局
    偵九隊偵查員陳詰昌於原審法院審理時具結證述：所謂DDoS
    中文稱為分散式阻斷服務，這類程式它的功能就是透過數十
    或數百個PROXY針對特定網頁作存取，造成該目標主機頻寬
    遭佔用資源不足而造成當機或無法連線的狀態；霧峰分局偵
    查隊偵查佐詹坤穎於受理本件後，請其代為分析達文西公司
    於知悉受攻擊時所截錄之封包，經解析後發現，該等封包均
    係透過世界各地之PROXY鎖定達文西公司所代管之薪僑公司
    網站進行攻擊，再由封包內容中追查出發出攻擊命令之原始
    IP位址，始知悉攻擊命令係由聖僑公司所發出，而該攻擊方
    式之封包發行數量超過一定限度時，全世界之主機均無法阻
    擋，且一般不會以該種方式進行頻寬測試，故而認定本件為
    DDoS阻斷式攻擊；又追查過程中，有發現聖僑公司針對薪僑
    公司網址進行攻擊；且本件係因大量接收到請求的封包導致
    主機當機等語（見原審卷第85頁、第118至119頁、第121頁
    ），復參酌本件薪僑公司所有、委由達文西公司代為管理之
    「www.plas-rubber-machine.com」、「www.prm-video.com
    」、「www.prm-catalog.com」、「www.prm-mail.com」網
    址等網站，自96年11月21日起迄同年12月10日止，確有遭受
    聖僑公司以電腦程式，使用聖僑公司所申請之上網線路及模
    擬以外部之IP鎖定，多次重複持續寄出大量請求封包干擾，
    並造成薪僑公司網站及其他亦由達文西公司代管而位於同一
    IP位址61.56.212.51之數十家公司網站連結功能無法正常運
    作之事實，有查扣之聖僑公司所有電腦畫面擷取照片、DDoS
    攻擊以Tracert診斷工具追查IP來源說明、攻擊及被攻擊IP
    時間報表紀錄、全球代理伺服器列表、中華電信股份有限公
    司客服處二客服第七作業中心查詢IP資料回覆單等在卷可稽
    （見警卷第37至41頁、第50至53頁、第56至57頁、第58至12
    2頁），且為被告等所不爭執（見原審卷第51頁），可知被
    告乙○○確有以電腦程式，使用聖僑公司所申請之上網線路
    ，經由聖僑公司之IP位址及模擬透過外國之PROXY之IP位址
    ，鎖定達文西公司所代管之薪僑公司所有之網站，多次重複
    持續對薪僑公司網站發送超出該網站網路資源及系統資源處
    理量之請求封包，佔用薪僑公司網站網路服務資源之事實，
    所為顯合於分散式阻斷式攻擊方式。
  (二)被告2人雖辯稱其等是為確認薪僑公司可否提供與聖僑公司
    相同之瀏覽方式，故而對薪僑公司之網路流量進行合理測試
    ，不具對薪僑公司之電腦或其他相關設備進行攻擊之故意，
    況若目的係在攻擊，當無仍以自己公司IP位址進行而不加隱
    藏之理云云。惟觀諸被告2人於97年5月5日向原審法院所提
    出刑事答辯狀檢附之薪僑公司拍攝製作同意書（見原審卷第
    38頁），該份拍攝製作同意書除揭示可提供高畫質網路影像
    線上即時瀏覽動態影片技術外，並未宣稱係以何設備、可提
    供如何之頻寬供瀏覽，且縱薪僑公司確實宣稱可提供如何之
    設備、頻寬以服務客戶，實際卻未能達其所宣傳之效果，亦
    屬薪僑公司與客戶間契約履行之問題，與被告等無涉，故被
    告等辯稱係為瞭解薪僑公司是否能提供與聖僑公司相同之服
    務云云，已屬無據。又證人陳詰昌於原審法院審理時亦證稱
    ：一般測試網路頻寬的方法為對於特定檔案，以上傳、下載
    該檔案之速度來計算主機可提供之頻寬服務，且測試頻寬不
    需要同時以多臺伺服器測試等語（見原審卷第119頁），核
    與被告2人於97年6月17日刑事答辯狀所附HiNET及臺灣固網
    測試連線網頁影本所提供測試連線速度之方式相符（見原審
    卷第66至68頁），是被告乙○○以多臺伺服器同時對於薪僑
    公司網頁寄出封包之目的是否僅在測試該網頁流量，顯有可
    疑。參以被告乙○○業於偵查中陳稱其剛開始施測是幾分鐘
    ，後來是1、2天，其第1次僅以10分鐘時間即測得薪僑公司
    之頻寬為2MEGA（見偵查卷第11頁），亦與證人即達文西公
    司負責人丙○○於偵查中所證述僅需施測5分鐘即可得知測
    試頻寬結果乙節大致相合（見偵查卷第12頁），可知為測試
    網路頻寬而上傳或下載特定檔案，僅需數分鐘即可獲得施測
    結果，此應為具有網路程式專業知識之被告乙○○所明知，
    且被告乙○○既自承其第1次測試即獲知薪僑公司之頻寬為
    2MEGA，則縱其確係因認測試所得數據不正確而再行施測，
    衡情當無再多次持續以長達1、2天之施測方式進行之理，詎
    其卻仍自96年11月21日起迄同年12月10日止之20日內，對薪
    僑公司網站多次重複持續寄出大量請求封包佔用資源，故此
    項行為要難認係單純之「合理測試」。再者，被告戊○○於
    偵訊時供稱：我是叫他用我們公司的頻寬去作測試，若是以
    這樣的頻寬去測試是會影響到對方的網站等語（見偵查卷第
    10頁），被告乙○○於偵訊時供述：經其測試結果，薪僑公
    司之頻寬約僅有2-3MEGA，其最大係以10MEGA之數據量施測
    等語（見偵查卷第11頁），則其明知薪僑公司之網路頻寬為
    2-3MEGA，竟仍以10MEGA此超出所測得結果數倍，而足以癱
    瘓薪僑公司網路頻寬負荷處理之數據量，對薪僑公司網站多
    次重複持續寄出大量請求封包，佔用達文西公司及薪僑公司
    網路服務資源，干擾、癱瘓該二公司正常網路連線系統運作
    ，顯已逾越單純「合理測試」之範圍，而足可認定其目的係
    在干擾、癱瘓達文西公司網路及薪僑公司網站，其等確有干
    擾、癱瘓達文西公司網路及薪僑公司網站之故意甚明。另被
    告等所屬聖僑公司本身即申請有固定IP位址59.126.204.154
    /32，此有中華電信股份有限公司客服處二客服第七作業中
    心二客7作第00000000-000號回覆單在卷可稽（見警卷第114
    頁），若被告之目的確僅在測試，僅需透過自身之IP位址施
    測即可，渠等卻反透過撥接網路之浮動IP及模擬透過外國之
    PROXY之IP對薪僑公司網站發送大量封包，且觀諸卷附HttpT
    estor.ini檔案內之PROXY LIST所示（見原審卷第93頁），
    其係透過多達45個之多之PROXY對薪僑公司網頁寄送請求封
    包，實難謂被告2人於寄送封包時尚無隱匿干擾來源之意，
    此亦與被告所辯若其目的係在攻擊，不可能仍以自有IP位址
    進行而不加隱匿云云，相互齟齬，故渠等此部分所辯，尚難
    採信。
  (三)被告2人之選任辯護人雖再為其等辯護略以：被告係欲瞭解
    其他同業是否可以提供與聖僑公司相類之服務，故而模擬以
    全球各地之IP瀏覽薪僑公司網站，本件目的確係在進行測試
    云云。然經由全球各地IP位址以瀏覽薪僑公司網站之方式與
    DDoS阻斷式攻擊方式之相同之處，在於都是透過全球各地的
    不同的主機進行對同一台主機作讀取的測試，不同之處是在
    它讀取網頁的次數是否超過一般正常使用者操作的次數，此
    業據證人陳詰昌於原審證述在卷（見原審卷第120頁反面）
    。是被告等以電腦程式鎖定薪僑公司網頁，在多達20日內，
    明知所寄出之請求封包已超越薪僑公司網站電腦及其相關設
    備所能處理之負荷量，仍持續透過撥接網路之浮動IP位址及
    模擬透過外國之PROXY之IP位址，對薪僑公司網站多次重複
    寄出大量請求封包，致網站服務資源不勝負荷而不及反應以
    致當機，所為顯已超過一般正常使用者之操作次數。且被告
    等有以電腦程式同時以多臺伺服器，使用聖僑公司所申請之
    上網線路，透過撥接網路之浮動IP及模擬透過外國之PROXY
    之IP，多次重複持續對薪僑公司網站發送超出該網站網路頻
    寬處理量之數據封包，佔用大量網路資源等事實，業已得證
    有如前述，則被告等所為，核非僅係對達文西公司及其所代
    管之薪僑公司之電腦及網路設備產生輕度影響之測試或運用
    行為，而顯與DDoS攻擊方式相合，故被告之選任辯護人上開
    辯護意旨，尚非可取。
  (四)此外，告訴人薪僑公司及達文西公司之網路系統，確實因被
    告乙○○上揭佔用大量網路資源之干擾，致使薪僑公司網站
    及其他亦由達文西公司代管而位於同一IP位址61.56.212.51
    之數十家公司網站連結功能均無法正常運作，因而使薪僑公
    司之客戶無法順利登入薪僑公司網站收發國際貿易往來之電
    子郵件、達文西公司所代管網站之其他客戶網站無法連結、
    電子郵件無法正常收發，致生損害於薪僑公司、達文西公司
    等事實，業據告訴人即薪僑公司總經理甲○○、負責人己○○、達文西公司負責人丙○○於原審指訴及丙○○於原審具
    結證述綦詳（見原審卷第142至147、285頁），互核相符，
    復有達文西公司之網站因遭被告上開攻擊行為而癱瘓，致須
    租用虛擬主機之發票、支付超出頻寬費用之收據等附卷可證
    （見原審卷第187至190頁），故被告無故以電腦程式干擾他
    人電腦及其相關設備，致生損害於告訴人等之事實，甚為明
    確。
  (五)至於被告乙○○究以何電腦程式對於薪僑公司網站進行干擾
    ，此據被告乙○○於偵查中供稱：「我一開始是用自己寫的
    程式，後來就網路上下載的程式測，後來，我又自己寫了一
    套可以透過其他電腦來測的程式，‧‧‧剛開始我測試的程
    式是我自己做的‧‧‧後續的模擬程式也是‧‧‧」等語（
    見偵查卷第10至11頁），被告乙○○復於原審供述：「我寫
    的程式功能、用途極多，本身具有瀏覽器的功能，網路服務
    回應時間、服務的地點，所有瀏覽過程的紀錄，該些紀錄都
    是程式開發的功能內，透過開發功能的程式，來分析是否可
    以提供世界各地瀏覽的網站，以便影片可以正常的播放」、
    「我所寫的程式，是依照一般瀏覽者瀏覽網站的程式，‧‧
    ‧設定檔案的讀取，我依照一般瀏覽者使用首頁讀取首頁進
    入內頁，測試目的是從不同電腦要花多少時間才能瀏覽到該
    頁面...」等語（見原審卷第22頁、第50頁反面）。可見除
    利用網路上下載之電腦程式外，被告乙○○並有以自己撰寫
    之電腦程式對於薪僑公司網站進行干擾。然參諸證人陳詰昌
    於原審法院審理時所結證：搜索時在聖僑公司網路磁碟機上
    ，發現有一個Httptestor程式（如警卷第50頁標示處）是相
    當於作為DDoS阻斷式攻擊方式之用（參警卷第50至53頁），
    上面所設定的代理伺服器跟Wireshark軟體程式截錄的封包
    來源是相同，又警卷第50至51頁照片上的網址是薪僑公司網
    站（如標示處），也就是該程式透過代理伺服器連接的目標
    等語（見原審卷第149頁反面），是本件顯係以Httptestor.
    exe電腦程式對於薪僑公司網站進行干擾。又本件未據查獲
    其他相當於作為DDoS阻斷式攻擊方式之用之電腦程式，故本
    件所應審究者，即Httptestor.exe電腦程式是否即為被告乙○○所製作專供犯本件干擾他人電腦及其相關設備罪之電腦
    程式。
  (六)關於前述疑義，被告乙○○於原審97年7月22日行勘驗程序
    時供稱：庭呈系爭程式原始碼。其中第二張是環境變數的設
    定檔，這張主要功能是將設定檔讀入供程式使用，第三張主
    要功能是字串轉換的功能，第一張是透過PROXY（代理伺服
    器）去讀取網頁面的執行程序，第四張到第六張是功能介面
    觸發事件的流程，就是進入網頁後所有功能鍵的執行功能。
    目前執行檔之執行環境是未完成，若目前要執行就會當機，
    這個程式伊尚未寫完成，所以要寫完才能正常執行，當時即
    因程式尚未撰寫完成，而執行結果發現當機，就無法達到伊
    要分析數據的功能，故伊改以其他瀏覽器的方式去使用連結
    ‧‧‧伊可以執行至畫面顯示錯誤的訊息（即原審卷第94頁
    ），‧‧‧此訊息說明這個程式有四個功能介面執行續，及
    透過PROXY與PORT去連結該網頁的頁面，以及取回的回應時
    間與回應狀態，最後呈現的反應Last Response是無法連線
    等語（見原審卷第83反面至85頁），並有被告乙○○所庭呈
    程式原始碼資料6張附卷可參（見原審卷第87至92頁）。惟
    此部分業據證人陳詰昌於該次勘驗程序時證稱：被告乙○○
    所提出之原始檔必須經過電腦編譯之後才能夠轉換成可以執
    行的執行檔，而被告乙○○上述所稱係在表示，現在在網路
    磁碟機上的Httptestor.exe是有問題的程式，然而一般程式
    設計師在完成程式撰寫時，會以編譯器來做編譯，如果所撰
    寫的程式有程式語法上的問題，編譯上會產生錯誤，就無法
    產生執行檔，本案網頁磁碟機上已經有可執行程式，代表程
    式語法上基本上沒有錯誤，故目前勘驗可以看到EXE可執行
    的程式，而乙○○所述無法連線之情形，是因為我們在一般
    區○○路（即從手提電腦連結到扣案電腦主機），所以根本
    無法與網際網路作連線，故產生無法連線的訊息等語（見原
    審卷第84頁反面至第85頁）。則系爭程式Httptestor.exe既
    屬業經撰寫完成並經編譯器編譯轉換成可以執行之EXE檔，
    不因勘驗時僅能提供區○○路連線所致之無法與網際網路連
    線而生影響於該電腦程式已為一未有程式語法錯誤之可供執
    行之電腦程式；況被告乙○○自偵查中迄原審於97年7月22
    日行勘驗程序前，未曾提及其所設計之程式有無法執行情形
    ，益徵其所辯該Httptestor尚未撰寫完成云云，非可採信。
    是Httptestor.exe電腦程式確為被告乙○○所撰寫且可正常
    執行之程式，要無可疑。其至上開勘驗程序時所辯稱該程式
    尚未撰寫完成云云，顯屬飾卸之責，無可採信。
  (七)證人陳詰昌雖於原審97年7月22日勘驗程序進行中尚證述：
    依據我的經驗HTTPTESTOR這個程式並非乙○○所寫，只要用
    Google搜尋引擎，用關鍵字「DDoS」程式去搜尋就可以下載
    等語（見原審卷第85頁）。惟其後於原審法院97年9月9日審
    理時改具結證述：若不會寫程式的人，可透過網路取得DDoS
    阻斷式攻擊程式，若是會寫程式的人，可以自行撰寫該程式
    ，DDoS阻斷式攻擊方式是一個流傳很久的攻擊方式，所以在
    網路上有不同程式可以達到此功用，若要達到此功用的程式
    ，可以透過Google的搜尋引擎即可找到類此程式，有人會重
    新寫該程式，‧‧‧只要寫程式的人熟悉某種（程式）語言
    ，即可寫出DDoS阻斷式攻擊，所花費的時間大約1、2天即可
    寫出，被告乙○○所提出之原始程式檔，是以DELPHI程式所
    寫成等語（見原審卷第119至120頁）。復參諸內政部警政署
    刑事警察局以98年6月15日刑研字第0980080876號函所檢送
    編號000000000號之電腦鑑識報告結論：「1.來函鑑定事項
    一：被告乙○○所使用之程式原始碼，無法認定係自行撰寫
    或係自網路上下載取得。因電磁紀錄有易修改特性，即使程
    式碼係由網路上下載取得，亦有可能在取得後修改程式碼內
    容，故無法認定係自行撰寫或係自網路上下載取得」（見原
    審卷第264頁反面），足見電磁紀錄具有易修改特性，可透
    過網路取得程式碼並修改程式碼內容再經以程式語言編譯後
    ，即成為一新撰寫之可執行程式。然被告乙○○已自承系爭
    Httptestor.exe電腦程式為其所撰寫，並於原審勘驗程序進
    行中提出程式原始碼，而該程式碼復經內政部警政署刑事警
    察局編譯後作成證物鑑識分析項目一（見原審卷第263頁）
    ，且為證人陳詰昌於扣案NAS網路硬碟主機中查獲該可供執
    行之Httptestor.exe電腦程式，則縱使該程式原始碼中有部
    分係由網路下載取得，但該程式碼既經被告乙○○修改並編
    譯完成，即無礙於該電腦程式確為被告乙○○所撰寫完成之
    事實之認定，且該電腦程式確為供犯本件所用之電腦程式，
    亦無可疑，詳如前述。至上揭電腦鑑識報告於「結論」之2.
    固記載「來函鑑定事項二：經查找所有扣案電腦，除證物編
    號000000000-0因無法將硬碟重組且開機時發生錯誤，無法
    鑑驗外，其餘電腦主機並無搜尋出與貴院所提供之原始碼相
    同之檔案。」（見原審卷第264頁反面），惟該項鑑識報告
    之後段亦同時說明「電腦中若存放有該原始碼編譯後之執行
    檔，縱未有原始碼亦可執行該程式，然該執行檔檔名未知，
    本局無法得知係由何幾部電腦主機對薪僑公司寄出封包」等
    語，復觀諸該鑑識報告之相關記載（見原審卷第263至264頁
    ），可知刑事警察局對上開電腦進行鑑識時，係因未能知悉
    該執行檔檔名，故以副檔名".pas"對扣案主機進行原始檔之
    檔案搜尋，致未搜尋出原始檔，非指未能尋獲可供執行DDoS
    攻擊之執行檔，併此敘明。
  (八)扣案電腦主機14臺及NAS網路硬碟主機1臺經送請內政部警政
    署刑事警察局鑑定後，鑑定結果載稱：「2.來函鑑定事項二
    ：經查找所有扣案電腦，除證物編號000000000-0因無法將
    硬碟重組且開機時發生錯誤，無法鑑驗外，其餘電腦主機並
    無搜尋出與貴院所提供之原始碼相同之檔案。另電腦中若存
    放有該原始碼編譯後之執行檔，縱未有原始碼亦可執行該程
    式，然該執行檔檔名未知，本局無法得知係由何幾部電腦主
    機對薪僑公司寄出封包。3.來函鑑定事項三：本案係為合理
    測試範圍進行測試或針對電腦及網路設備產生重大影響之故
    意干擾行為，應視其程式執行時執行緒參數、執行時間長短
    與對方網站頻寬大小及是否影響其提供正常服務而定。」此
    有該局98年6月15日刑研字第0980080876號函所附000000000
    號電腦鑑識報告在卷可稽（原審卷第264頁反面）。可見該
    局在無法得知係由何幾部電腦主機對薪僑公司寄出封包之情
    形下，僅可提供以「程式執行時執行緒參數、執行時間長短
    與對方網站頻寬大小及是否影響其提供正常服務」等項，作
    為判斷「究係合理測試範圍進行測試或係針對電腦及網路設
    備產生重大影響之故意干擾行為」之參佐標準，尚未能據此
    鑑識報告之結論意見，逕認本案無何對電腦及網路設備產生
    重大影響之故意干擾行為。被告2人雖於本院審理時聲請再
    就扣案電腦主機及網路硬碟主機再行勘驗，以證明Httptest
    or.exe程式是否具有攻擊能力暨該電腦程式是否為被告乙○○所撰寫，然此部分業據上揭電腦鑑識報告記載：「該程式
    碼為一持續存取網頁內容之程式，是否構成DoS攻擊，可從
    二點探討：(1)取決於執行緒同時執行之數量（決定佔用頻寬
    大小）及其執行完畢後，與下一批執行緒執行的時間間隔（
    是否持續存取），以及該程式執行之時間。‧‧‧(2)取決於
    該存取網站之流量：...」、「1.來函鑑定事項一：被告乙○○所使用之程式原始碼，無法認定係自行撰寫或係自網路
    上下載取得。因電磁紀錄有易修改特性，即使程式碼係由網
    路上下載取得，亦有可能在取得後修改程式碼內容，故無法
    認定係自行撰寫或係自網路上下載取得」等情甚詳（原審卷
    第263頁反面、第264頁反面），是被告等聲請就業經鑑定並
    已得有明確結論之同一證據再行調查，依刑事訴訟法第163
    條之2第2項第4款所定，顯無復事調查之必要。又被告等尚
    聲請本院向司法院資訊管理處函詢有關司法院網站伺服器之
    瀏覽情況，惟司法院網站伺服器之設備、頻寬暨網站瀏覽對
    象與薪僑公司、達文西公司迥異，收寄封包之數量於客觀上
    亦難相互參酌，本院因認此部分聲請與本件待證事實無重要
    關係，爰依刑事訴訟法第163條之2第2項第2款規定，駁回此
    部分之聲請。
  (九)末查，被告2人自承薪僑公司所製作之廣告宣傳單，與其等
    之聖僑公司所製作之廣告宣傳單，幾近百分之百的相似，且
    薪僑公司之廣告宣傳單上所指「高畫質網路影像線上即時瀏
    覽動態影片技術」乃其聖僑公司資訊部技研組費時近半年所
    研發，甚至在德國某項展覽中使聖僑公司流失了7、8成客戶
    等情節（見原審卷第54至55頁其等之答辯狀所載），此並有
    聖僑及薪僑公司之廣告宣傳單附卷可參（見原審卷第62、63
    頁），且告訴代表人丙○○於原審也具結證述知悉此2家公
    司間具有競爭之關係等語（見原審卷第143頁反面），足見
    聖僑與薪僑公司在商場上因業務經營項目相近，具有商業競
    爭關係。從而，本件厥係被告戊○○因見薪僑公司之廣告宣
    稱可提供客戶上開即時瀏覽技術，致其聖僑公司流失客戶，
    方於前揭時地，與被告乙○○基於共同犯意之聯絡，而接續
    以被告乙○○所製作專供干擾薪僑公司電腦及其相關設備之
    電腦程式，妨害薪僑公司網站之正常連結功能，而造成達文
    西公司及薪僑公司受有損害。
  (十)綜上所述，本件事證明確，被告等共犯前揭妨害電腦使用等
    犯行，已足可認定，所為否認犯罪之辯解，洵非事實，不足
    採信。
三、論罪科刑：
  (一)核被告戊○○、乙○○所為，均係犯刑法第360條之無故以
    電腦程式干擾他人電腦與其相關設備罪，及同法第362條之
    製作專供犯罪之電腦程式罪。被告2人就上開所犯二罪間，
    具有犯意聯絡及行為分擔，均為共同正犯。又其等於前述密
    切接近之時地，一再以所製作專供犯罪之電腦程式，不斷干
    擾告訴人公司之電腦及其相關設備，而侵害同一之法益，各
    行為之獨立性極為薄弱，依一般社會健全觀念，在時間差距
    上，難以強行分開，在刑法評價上，以視為數個舉動之接續
    施行，合為包括之一行為予以評價，較為合理，故屬接續犯
    ，而為包括之一罪。又被告等為達干擾告訴人公司電腦及其
    相關設備之目的，而製作專供此項犯罪之電腦程式，乃以一
    行為而同時觸犯上述2項罪名，構成異種想像競合犯，應依
    刑法第55條之規定，從一重依刑法第362條之製作專供犯罪
    之電腦程式罪處斷。
  (二)原判決以被告2人共犯刑法第360條之無故以電腦程式干擾他
    人電腦或其相關設備罪，事證明確，而予論科，固非無見。
    惟查，其等除觸犯上開罪名外，尚共犯刑法第362條之製作
    專供犯罪之電腦程式罪，原審未察及之，且致量刑失當，均
    有未洽。故檢察官提起上訴，認被告2人尚犯有刑法第362條
    之製作專供犯罪之電腦程式罪，且原審量刑過輕，為有理由
    ，本件應由本院將原判決撤銷改判；至被告2人仍執前詞，
    矢口否認本件犯行，則非可取，所為上訴，尚無理由。爰審
    酌被告戊○○為聖僑公司之負責人，被告乙○○為聖僑公司
    之電腦工程師，均深諳電腦及網路之使用，竟以分散式阻斷
    攻擊之癱瘓網路攻擊手法，干擾告訴人達文西公司及薪僑公
    司電腦及網路設備之正常運作致受有損害，甚為可議，又被
    告2人始終否認犯行，未與告訴人公司達成和解，犯後態度
    不佳，且被告戊○○為主其事者，可責性較聽命行事之被告
    乙○○為重，並再考量其等之素行、犯罪之動機、目的、告
    訴人所受損害等一切情狀後，分別量處如主文第2項所示之
    刑，及均諭知如易科罰金之折算標準。至於扣案之電腦主機
    14臺及NAS（網路硬碟）主機1臺，雖係供本件犯罪所用之物
    ，然均為聖僑公司所有，而非被告2人所有，且非違禁物，
    故無從為沒收之宣告，併予敘明。
據上論斷，應依刑事訴訟法第369條第1項前段、第364條、第299
條第1項前段，刑法第28條、第360條、第362條、第55條、第41
條第1項前段，刑法施行法第1條之1第1項、第2項但書，判決如
主文。
本案經檢察官丁○○到庭執行職務。
中    華    民    國    99    年    10    月    21    日
            刑事第九庭  審判長法  官  江  德  千
                              法  官  陳  宏  卿
                              法  官  莊  深  淵
以上正本證明與原本無異。
如不服本判決應於收受送達後十日內向本院提出上訴書狀，其未
敘述上訴之理由者，並得於提起上訴後十日內向本院補提理由書
（均須按他造當事人之人數附繕本）「切勿逕送上級法院」。
                              書記官  陳  振  海
中    華    民    國    99    年    10    月    21    日

司法院資訊處製作；財團法人民間司法改革基金會備份。
